【裁判字號】    98,交簡上,262
【裁判日期】    990507
【裁判案由】    過失傷害
【裁判全文】
臺灣桃園地方法院刑事判決           98年度交簡上字第262號
上  訴  人  臺灣桃園地方法院檢察署檢察官
被      告  丙○○
上列上訴人因被告過失傷害案件，不服本院98年度交簡字第8 號
，中華民國98年7 月30日第一審簡易判決（起訴案號：97年度偵
字第10395 號）提起上訴，本院管轄之第二審合議庭判決如下︰
    主  文
上訴駁回。
    事實及理由
一、本案經本院審理結果，認第一審以被告丙○○犯過失傷害致
    重傷罪，適用刑法第284 條第1 項後段、第62條前段、第41
    條第1 項前段、刑法施行法第1 條之1 第1 項、第2 項前段
    等規定，逕以簡易判決判處有期徒刑5 月，並諭知如易科罰
    金，以新臺幣（下同）1000元折算1 日，核其認事用法並無
    不合，量刑亦稱妥適，應予維持，並引用第一審簡易判決記
    載之事實及理由（如附件）。
二、檢察官循告訴人請求提起上訴略稱：告訴人乙○○因被告之
    犯行受有左側脛骨及腓骨開放性、粉碎性骨折併發炎性敗血
    症、左小腿皮瓣剝離傷併發炎肌肉斷裂及皮膚毀損等傷害，
    經送醫治療後，仍受有左下肢膝上截肢之重傷害，且告訴人
    係民國19年出生，值此年邁之際失其肢體，從此不良於行，
    身心同受重創，被告事故後又始終無誠意和解，原審量刑似
    屬稍輕；又原審認定告訴人乙○○闖紅燈部分仍有疑義，且
    被告案發當時是否有打方向燈亦屬不明，指摘原判決不當。
三、按法官於有罪判決中，究應如何量處罪刑，均為實體法賦予
    審理法官刑罰之裁量權事項，法官行使此項裁量權，自得依
    據個案情節，參諸刑法第57條所定各款犯罪情狀之規定，於
    該法定刑度範圍內，基於合義務性之裁量，量處被告罪刑。
    質言之，法官為此量刑之裁量權時，除不得逾越法定刑或法
    定要件外，尚應符合法規範之體系及目的，遵守一般有效之
    經驗及論理法則等法原則，亦即應兼顧裁量之外部及內部性
    界限，如非顯然有裁量逾越或裁量濫用之違法情事，自不得
    任意指摘為違法（最高法院80年台非字第473 號判例、75年
    台上字第7033號判例、72年台上字第6696號判例、72年台上
    字第3647號判例意旨參照）。又關於量刑之裁量權，乃憲法
    所保障法官獨立審判之核心，法院行使此項裁量權，亦非得
    以任意或自由為之，仍應受一般法律原理原則之拘束，即仍
    須符合法律授權之目的、法律秩序之理念、國民法律感情及
    一般合法有效之慣例等規範，尤其應遵守比例原則及平等原
    則之意旨，否則即可能構成裁量濫用之違法（最高法院86年
    度台上字第7655號判決意旨參照）。亦即如非有裁量逾越或
    裁量濫用之明顯違法情事，自不得擅加指摘其違法或不當，
    即使上級法院對下級法院裁量權之審查，亦應同此標準，此
    不僅在保障法官不受任何制度外之不當干涉，更保障法官不
    受制度內的異質干涉，此方符憲法第80條所宣示獨立審判之
    真義。經查，原審認被告於肇事後，自首並接受裁判，依刑
    法第62條前段規定減輕其刑，並審酌被告駕駛車輛罔顧交通
    規則，致告訴人受有重傷害，且告訴人於國軍桃園總醫院住
    院期間，被告亦僅到醫院探望告訴人1 次，待告訴人轉院及
    返家休養後，均未前往探視，復未與告訴人達成和解，且告
    訴人年事已高，竟遭此傷害，身心俱創，參以被告無犯罪紀
    錄之素行，犯後坦承犯行等一切情狀，本件原審已斟酌刑法
    第57條所列情狀及參酌告訴人身心俱創，被告肇事後之態度
    ，且尚未和解賠償等一切情狀，況被告所犯本罪之法定刑為
    1 年以下有期徒刑、拘役或新臺幣15,000元以下罰金，原審
    在法定刑度範圍內，詳予審酌科刑，量處被告有期徒刑5 月
    ，如易科罰金，以新臺幣1,000 元折算1 日，核無違法不當
    之處，量刑亦甚妥適，檢察官上訴指摘原審量刑過輕云云，
    要屬對原判決就刑之量定已詳予審酌說明之事項，漫為爭執
    ，自非有理。
四、再案發當時被告並無闖紅燈一節，業據證人林妤薇、呂仁於
    原審審理時均證述當時被告行駛之聖亭路號誌為綠燈，龍元
    路雙向號誌均為紅燈等情明確（見本院98年度交簡字第8 號
    卷第20頁反面、21頁、23頁），並有檢察官指揮檢察事務官
    勘驗案發時自北龍路朝肇事路口拍攝之現場監視錄影畫面之
    勘驗筆錄、翻拍照片6 張可參（見偵查卷第49至52 頁 ）。
    且本院會同桃園縣政府交通局人員甲○○、丁○○、檢察官
    、告訴代理人、被告當庭勘驗上開監視錄影畫面，勘驗結果
    為：「被告駕駛之自用小客車與告訴人之機車在五叉路發生
    碰撞時，依當時車流狀況，仍有4 、5 輛機車自神龍路往聖
    亭路方向行駛，有2 輛機車自聖亭路往北龍路行駛，有1 輛
    機車自聖亭路往神龍路行駛，嗣後被告之自用小客車及告訴
    人之機車始進入五叉路口並發生碰撞之後，仍有1 輛自用小
    客車從聖亭路往神龍路行駛，1 輛自用小客車自神龍路往北
    龍路行駛，惟告訴人之行駛方向即龍元路雙向均無車輛進入
    五叉路口，研判發生碰撞後聖亭路與神龍路之號誌尚未轉換
    ，車輛仍彼此對開，即案發當時聖亭路與神龍路對開方向應
    為綠燈」，有本院勘驗筆錄可參（見本院卷第101 、102 頁
    ），再佐以本件五叉路口之燈號時相變化順序為：第1 時相
    為神龍路與聖亭路綠燈對開，第2 時相為龍元路（往大池方
    向）綠燈，第3 時相為北龍路與龍元路（往龍潭市區方向）
    綠燈，此有桃園縣政府99年3 月15日府交工字第0990095825
    號函、勘驗筆錄、交通局人員甲○○、丁○○當庭繪製之現
    場位置圖在卷可稽（見偵查卷第49頁反面，本院卷第84、85
    、102 頁正反面、103 頁正反面），依上交互參照，監視錄
    影畫面一開始北龍路綠燈狀態為第3 時相，待北龍路轉為紅
    燈時為第1 時相，即被告行駛之方向為綠燈，該綠燈燈號期
    間，被告與告訴人發生撞擊，迄至撞擊後仍有車輛自聖亭路
    與神龍路互開，仍為第1 時相狀態，足認告訴人自龍元路駛
    入五叉路口時，應係誤闖紅燈無疑。再依本院勘驗監視錄影
    畫面勘驗結果及卷附翻拍照片所示，被告駕駛之自用小客車
    於案發當時尚在路口網狀線內，且左前方之方向燈確已亮起
    ，難認被告有未依規定打方向燈。從而，檢察官此部分指摘
    ，亦非可採。
五、綜上，經核原判決認事用法尚無違誤，量刑亦屬妥適，檢察
    官之上訴為無理由，應予駁回。
據上論斷，應依刑事訴訟法第455 條之1 第1 項、第3 項、第36
8 條、第373 條，判決如主文。
本案經檢察官施昱廷到庭執行職務。
中    華    民    國    99    年    5     月    7     日
                  刑事第一庭  審判長法  官  曾家貽
                                    法  官  俞力華
                                    法  官  張瓊華
以上正本證明與原本無異。
不得上訴。
                                    書記官  李宜娟
中    華    民    國    99    年    5     月    14    日

司法院資訊處製作；財團法人民間司法改革基金會備份。
